臺灣高等法院高雄分院刑事判決　　　　　九十三年度上更(二)字第一八三號
　　上　訴　人
　　即　被　告　甲○○
　　指定辯護人　本院公設辯護人
右上訴人因違反毒品危害防制條例案件，不服臺灣屏東地方法院八十六年度訴字第五
二三、八五二號中華民國八十八年九月二十二日第一審判決（起訴案號：臺灣屏東地
方法院檢察署八十六年度偵字第二五三八、三八七０號），提起上訴，判決後，經最
高法院第二次發回更審，本院判決如左：
      主      文
原判決關於甲○○部分撤銷。
甲○○共同販賣毒品未遂，累犯，處有期徒刑柒年陸月，褫奪公權參年。扣案之毒品
海洛因拾參包（驗後淨重壹點伍公克）沒收銷燬之、安非他命參包（驗後淨重零點捌
柒公克）沒收。
      事      實
一、甲○○於民國（下同）八十二年間，因犯施用毒品罪，經本院判處有期徒刑三年
    二月，於八十五年十月廿九日執行完畢，仍不思悔改，因其有施用毒品海洛因之
    惡習，思圖無償取得海洛因施用，竟與綽號「大胖仔」之李東山基於販賣毒品海
    洛因及麻醉藥品安非他命之犯意聯絡，於八十六年五月九日十二時許，在屏東縣
    里港鄉富源旅社前，自李東山處取得毒品海洛因一大包（驗後淨重壹點伍公克）
    及安非他命三小包（驗後淨重零點捌柒公克），而將海洛因分成十三小包，並與
    李東山約定，由其持海洛因及安非他命至屏東縣里港鄉春林村老人活動中心招待
    所內，由李東山與購買毒品或安非他命者，完成交易後，至該招待所內向其拿取
    海洛因或安非他命。李東山則無償給與海洛因一小包，作為酬勞。嗣於八十六年
    五月九日十六時二十分許，在該活動中心招待所內，尚未賣出，即為警查獲，並
    扣得毒品海洛因十三包及安非他命三小包，而販賣未遂。
二、案由屏東縣警察局里港分局報請臺灣屏東地方法院檢察署檢察官偵查起訴。
      理      由
一、訊據上訴人即被告甲○○否認有販賣海洛因及安非他命犯行，辯稱：扣案之海洛
    因是伊向李東山購買的，分裝成小包，是自己要施用的，另安非他命是李東山寄
    放的，並非要販賣云云。
二、惟查：
  (一)前開被告自李東山處取得海洛因一大包及安非他命三小包，被告將海洛因分成十
    三小包、李東山囑被告持該海洛因及安非他命，至里港鄉春林村老人活動中心招
    待所內等候，如有人欲購買毒品，李東山即囑購買者至該招待所內，向被告拿取
    毒品，李東山則無償給與被告一小包海洛因，作為酬勞等事實，業據被告於警訊
    及檢察官初訊時供承不諱。被告於原審亦供稱「我跟鄭有捷說我沒錢了，先給我
    欠，鄭不肯，叫我與李東山一起至里港賣海洛因，五月九日當天，我與李東山一
    早約六、七點，就到里港公園去賣，還沒賣就被捉了，：：：李東山叫我不要亂
    跑，如果有人要買，他會叩機給我」等語（原審一卷第一四六頁反面）。被告已
    無錢購買毒品施用，又如何能向李東山購買十三包之海洛因。且被告於警訊時已
    明確供承海洛因分裝後之小包，每包賣一千元（新臺幣，下同），安非他命每包
    賣一千元等情，並未提及所持有之海洛因係供自己施用。被告於原審亦陳明其於
    警詢及偵訊之供述，均屬實在。是足認被告於警詢及偵查中之自白，為真實可採
    。
  (二)被告於檢察官第二次偵訊時，雖又指稱「他（指李東山）是說先寄放在我這裡，
    他會叫朋友來拿」、「（他拿給你時是何包裝）是裝成二包，約五千元的量，我
    把它分裝成十二小包」云云（偵字第三七八０號卷第十九頁反面）。果如海洛因
    是李東山所寄放，被告豈有將之分裝之理。被告於原審又供稱「是我向大胖仔買
    的，並未幫他販賣」、「是鄭有捷沒空，請李東山拿給我的，我向鄭有捷買一小
    包海洛因是五千元」、「我曾向鄭（有捷）買過海洛因，安非他命我有幫他賣，
    海洛因沒有」云云（原審一卷第九頁反面、第二四頁、第一四四頁反面、第一四
    五頁反面）。被告之供述，前後反覆不一，參以上開事證，此部分供述非真實可
    採。證人李東山經本院前審囑台灣嘉義地方法院訊問，否認交付毒品與被告，係
    避就之詞，亦不足憑信。
  (三)被告於上址為警查獲持有海洛因十三包及安非他命三包等情，為被告所不爭執，
    並據查獲被告之員警李錦琪具結證實（更一卷第八七頁）。而查獲之海洛因十三
    小包及安非他命三小包，經送請法務部調查局鑑定結果，確為海洛因（淨重共一
    ．五公克）、安非他命（淨重共０．八七公克）無訛，此有該局八十六年六月九
    日陸字第八六二三七九二九號鑑定通知書及九十一年十二月十六日調科壹字第
    ０九一００八０二０００號檢驗通知書各一紙附卷可稽（原審一卷第三三頁、更
    一卷第一一七頁），並有該海洛因十三小包及安非他命三小包扣案足佐。
  (四)按販賣毒品罪刑甚重，為眾所周知之事，被告與李東山不能諉為無此認識，尤以
    被告於八十二年間即因施用毒品，被處處有期徒刑三年二月，於八十五年十月二
    十九日執行完畢（有臺灣高等法院被告被告全國前案紀錄表可按），更為明悉，
    故如無販賣得利，豈有甘冒被查獲判處重刑之可能，是被告與李東山之販賣海洛
    因及安非他命，均係意圖營利甚明。又被告之本意，雖係幫助李東山販賣，但其
    所分擔之行為，係販賣毒品構成要件之交付毒品行為，自應負共同販賣毒品罪責
    。
  (五)綜上所敘，本案事證已臻明確，被告所辯，顯係卸責之詞，殊無足採，其犯行洵
    堪認定。
三、查被告於八十六年五月九日行為後，毒品危害防制條例於八十七年五月廿日制定
    公布施行，於同年月廿二日生效。毒品危害防制條例第四條第一項、第二項之販
    賣第一級毒品（海洛因）罪、販賣第二級毒品（安非他命）罪，所規定之法定刑
    ，均較肅清煙毒條例第五條第一項販賣毒品罪、麻醉藥品管理條例第十三條之一
    第二項第一款販賣麻醉藥品（安非他命）罪之法定刑為重。被告行為後法律有變
    更，依刑法第二條第一項但書規定，自應適用有利被告之肅清煙毒條例及麻醉藥
    品管理條例之規定論處。核被告所為，係犯肅清煙毒條例第五條第一項之販賣毒
    品罪及麻醉藥品管理條例第十三條之一第二項第一款之販賣麻醉藥品罪。被告係
    於李東山販入之後，始參予分擔行為，而其參予販賣後，尚未賣出，即被查獲，
    故均分別應依肅清煙毒條例第六條、麻醉藥品管理條例第十三條之一第三項之未
    遂犯規定論處。被告係以一行為，犯上開二罪名，為想像競合犯，應依刑法第五
    十五條規定，從一重之販賣毒品未遂罪處斷。被告與李東山有犯意聯絡及行為分
    擔，為共同正犯。公訴意旨認被告係幫助犯，尚有未洽。被告於八十二年間，犯
    施用毒品罪，經本院判處有期徒刑三年二月，於八十五年十月廿九日執行完畢，
    有臺灣高等法院被告全國前案紀錄表可按，茲於五年內再犯有期徒刑以上之罪，
    為累犯，除販賣毒品罪之法定刑為死刑、無期徒刑不得加重外，販賣麻醉藥品罪
    部分，依刑法第四十七條規定加重其刑，並依法先加後減。
四、原審論處被告罪刑，固無不合，惟被告係販賣毒品之共同正犯，原審判決以幫助
    犯論處；查扣之安非他命係違禁物，未依刑法第三十八條第一項第一款規定沒收
    ，而依肅清煙毒條例第十二條前段規定宣告沒收銷燬；扣案之針筒一支及鏟毒吸
    管認為專供施用毒品之器具，而於販賣毒品罪刑下宣告沒收銷燬；均有未洽。被
    告上訴意旨執前詞否認販賣，指摘原判決此部分不當，雖無理由，但原判決此部
    分既有可議，自應將之撤銷改判。爰審酌被告為圖無償取得毒品施用，而參予販
    賣毒品行為，幸而尚未賣出，危害較輕，及犯罪後坦承犯行於前，否認犯行於後
    之態度等一切情狀，量處如主文所示之刑。依被告犯罪之性質，認有褫奪公權之
    必要，併予宣告褫奪公權三年。扣案之毒品海洛因十三包（淨重一‧五公克），
    依肅清煙毒條例第十二條前段規定宣告沒收銷燬之，安非他命三小包（淨重０‧
    八七公克）係違禁物，依刑法第三十八條第一項第一款規定宣告沒收。另扣案之
    針筒一支及鏟毒吸管一支，係供施用毒品所用之物，自不能於販賣毒品罪刑下宣
    告沒收（檢察官另起訴被告施用毒品罪，經原審裁定交付觀察、勒戒）。
五、又查，本案雖係被告上訴，但因原審判決適用法條不當而撤銷改判，依刑事訴訟
    法第三百七十條但書規定，自得諭知較重於原審判決之刑，併予明。
據上論斷，應依刑事訴訟法第三百六十九條第一項前段、第三百六十四條、第二百九
十九條第一項前段、第三百七十條但書，肅清煙毒條例第五第一項、第六條、第十二
條前段，麻醉藥品管理條例第十三條之一第二項第一款、第三項，刑法第十一條前段
、第二條第一項但書、第五十五條、第二十六條前段、第四十七條、第三十七條第二
項、第三十八條第一項第一款，判決如主文。
本案經檢察官沈紹嘉到庭執行職務。
中    華    民    國     九十三     年       七       月      三十      日
                              臺灣高等法院高雄分院刑事第一庭
                                  審判長法官  吳水木
                                        法官  趙文淵
                                        法官  洪慶鐘
右正本證明與原本無異。
如不服本判決應於收受本判決後十日內向本院提出上訴書狀，其未述上訴理由者，
並得於提起上訴後十日內向本院補提理由書狀（均須按他造當事人之人數附繕本)「
切勿逕送上級法院」。
                                      書記官  彭筱瑗
中    華    民    國     九十三     年       八       月        三      日
附錄：本判決論罪科刑法條：
肅清煙毒條例第五條第一項
販賣、運輸、製造毒品、鴉片或麻煙者，處死刑或無期徒刑。
肅清煙毒條例第六條
前條之未遂犯罰之。
麻醉藥品管理條例第十三條之一第二項第一款、第三項：
違反前條之規定，其屬於第二條第四款之麻醉藥品者，依左列規定處罰：
一、非法輸入、製造、運輸、販賣者，處五年以上有期徒刑，得併科五萬元以下罰金
    。
前項第一款之未遂犯罰之。
                                                                      ＨＱ
